臺灣臺中地方法院民事判決　93年度訴字第2284號
原　　　告　乙○○
　　　　　　　　　　　　之二號.
　　　　　　丙○○
共　　　同
訴訟代理人　張豐守律師
複代理人　　張淑琪律師
被　　　告　丁○○
訴訟代理人　甲○○
當事人間損害賠償事件，本院於94年6月1日言詞辯論終結，判決
如下：
    主      文
被告應給付原告乙○○新台幣伍萬伍仟玖佰柒拾壹元，原告丙○
○新台幣陸仟捌佰陸拾元，及均自民國九十三年十月二十二日起
至清償日止，按週年利率百分之五計算之利息。
原告其餘之訴駁回。
訴訟費用由被告負擔百分之三，餘由原告負擔。
本判決原告勝訴部分，得假執行。但被告如以新台幣伍萬伍仟玖
佰柒拾壹元為原告乙○○，以新台幣陸仟捌佰陸拾元為原告丙○
○預供擔保，得免為假執行。
原告其餘假執行之聲請駁回。
    事實及理由
壹、聲明：
  一、原告方面：
    (一)被告應給付原告乙○○新台幣（下同）一百五十五萬二千
      三百十三元，給付原告丙○○一萬七千一百五十元，及均
      自起訴狀繕本送達翌日起，至清償日止，按週年利率百分
      之五計算之利息。
    (二)訴訟費用由被告負擔。
    (三)願供擔保請准宣告假執行。
  二、被告方面：
    (一)原告之訴及假執行聲請均駁回。
    (二)訴訟費用由原告負擔。
    (三)如受不利判決，願供擔保請准宣告免為假執行。
貳、陳述：
  一、原告方面
    (一)被告於民國（下同）九十三年三月四日下午五時四十分許
      ，駕駛車牌號碼四七二五－ＦＹ號自用小客車，沿台中市
      ○區○○街由富強街往進化路方向行駛，行經該街與國泰
      街之未設交通號誌之交岔路口時，應注意行經無號誌之交
      岔路口，應減速慢行，作隨時停車之準備，其竟疏於注意
      ，貿然穿越上開交岔路口。適有原告乙○○騎乘原告丙○
      ○所有車牌號碼ＶＰＡ－八五九號機車，沿國泰街往南京
      東路方向行駛至上開路口，突遭被告之自用小客車前方保
      險桿撞擊，原告乙○○人車倒地，受有頸椎第五至第六節
      椎間盤突出症併神精壓迫，及腕舟狀骨折等傷害，原告丙
      ○○所有之機車因而嚴重受損。嗣經原告提起刑事告訴，
      被告因犯過失傷害罪，經本院九十三年度中交簡上字第五
      七０號，判處被告拘役三十日，如易科罰金以銀元三百元
      折算一日確定。
    (二)依侵權行為之規定，請求被告賠償之項目及金額如下：
      1.原告乙○○部分：
        (1)醫療費用：五萬八千一百零九元。
        (2)看護費：六萬八千二百元。
        (3)增加生活上需要（購買頸圈及腕關節固定帶）：三千
          五百元。
        (4)勞動能力減損：原告乙○○所受傷害，依勞工保險殘
          廢給付標準之等級，係第八八項之「一上肢遺存顯著
          運動障害者」，殘廢等級為第七級，喪失勞動能之等
          級為百分之六九‧二一。本件車禍之發生原告已滿五
          十三歲又八月，計算至六十歲，尚有六年四月（即七
          十六個月）之勞動能力減損，以勞工之基本工資每月
          一萬五千八百四十元計算，並依霍夫曼現價表扣除中
          間利息，原告得一次請求被告給付之勞動能力減損金
          額為七十二萬二千五百零四元（15840x65.00000000x
          69.21%=722504元，元以下四捨五入）。
        (5)精神慰撫金：原告係高中畢業，目前開設泡沫紅茶店
          ，名下無財產及負債，因本件車禍受傷，所受腕舟狀
          骨折傷害，曾於九十年五月六日接受骨折復位，鋼釘
          固定及骨移植手術，歷經四個月仍未復原，目前每星
          期看兩次門診，追蹤治療，傷口共十公分，住院二十
          三天，且醫囑日後需在手術取出鋼釘。另所受頸椎第
          五至六節椎間盤突出症併神精壓迫，亦須開刀治療。
          事發迄今，被告未曾慰問關心，原告所精神上痛苦萬
          分，為此請求七十萬元之慰撫金。
      2.原告丙○○部分：機車受損共支出修復費用一萬七千一
        百五十元。
    (三)就汽車強制責任保險已領取之殘廢給付部分，原告同意扣
      除二十八萬六千二百五十四元。
    (四)本件車禍之發生係因被告行經無號誌之交岔路口，未減速
      慢行，作隨時停車之準備，恣意超速行駛所導致，原告乙
      ○○當時已經超過路口中心線三分之二，才被被告超速撞
      到，且原告乙○○要過路口時，被告方面離路口很遠，原
      告乙○○才通過路口，故原告乙○○並沒有過失，被告主
      張原告與有過失，並不可採。
    (五)證據：提出診斷證明書影本二件、醫療費用收收據影本三
      十四件、收據影本二件、統一發票影本三件、機車修理費
      收據影本一件為證。
  二、被告方面：
    (一)對於刑事判決認定被告有未減速慢行作隨時停車的過失及
      原告乙○○受傷害等事實，不爭執。主張被告就本件車禍
      之發生係肇事次因，原告為肇事主因，主張原告與有過失
      。
    (二)對原告請求之項目及金額，陳述如下：
      1.就原告乙○○部分：
        (1)對原告乙○○所主張之醫療費用五萬八千一百零九元
          、看護費六萬八千二百元、增加生活上需要三千五百
          元，均不爭執。
        (2)勞動能力減損：主張原告乙○○所受傷害，其殘廢等
          級應以勞工保險條例殘廢給付標準表第十一級計算，
          其減損比例應為百分之三八‧四五。
        (3)精神慰撫金：被告係高中畢業，現在藥房上班，名下
          無特別財產，原告請求金額七十萬元過高。
      2.就原告丙○○機車車損之損害金額為一萬七千一百五十
        元，不爭執。
  三、本院依職權調閱本院九十三年度中交簡上字第五七０號刑
      事審理卷（內含本院九十三年度中交簡字第一三０六審理
      卷、臺灣臺中地方法院檢察署九十三年度偵字第一二一三
      一、一九八四五號偵查卷、九十三年度發查字第二四二一
      號偵查卷）。
參、兩造不爭執事項：
  一、被告於九十三年三月四日下午五時四十分許，駕駛車牌號
      碼四七二五－ＦＹ號自用小客車，沿台中市○區○○街由
      富強街往進化路方向行駛，行經該街與國泰街之未設交通
      號誌之交岔路口時，疏於注意行經無號誌之交岔路口，應
      減速慢行，作隨時停車之準備，貿然穿越上開交岔路口。
      適有原告乙○○騎乘原告丙○○所有車牌號碼ＶＰＡ－八
      五九號機車，沿國泰街往南京東路方向行駛至上開路口，
      突遭被告之自用小客車前方保險桿撞擊，原告乙○○人車
      倒地，受有頸椎第五至第六節椎間盤突出症併神精壓迫，
      及腕舟狀骨折等傷害，原告丙○○所有之機車因而受損。
      嗣經原告提起刑事告訴，被告因犯過失傷害罪，經本院九
      十三年度中交簡上字第五七０號，判處被告拘役三十日，
      如易科罰金以銀元三百元折算一日確定。
  二、對原告乙○○因本件車禍事故，支出醫療費用五萬八千一
      百零九元、看護費六萬八千二百元、增加生活上需要三千
      五百元。
  三、原告丙○○機車車損之損害金額為一萬七千一百五十元。
  四、就汽車強制責任保險已領取之殘廢給付部分，原告乙○○
      已領取二十八萬六千二百五十四元部分，兩造同意扣除。
肆、兩造爭執事項：
　一、本件車禍發生原告騎車是否未讓右方車先行之行為，而就
      損害之發生與有過失？
  二、就原告勞動能力減損之比例為何？
　三、本件原告請求之慰撫金金額七十萬元是否過高？
伍、本院判斷：
  一、就原告是否與有過失部分：
  　(一)按民法第217條第1項規定：損害之發生或擴大，被害人與
      有過失者，法院得減輕賠償金額，或免除之。同條第3項
      規定：前二項之規定，於被害人之代理人或使用人與有過
      失者，準用之。且本條有關過失相抵規定之目的，在謀求
      加害人與被害人間之公平，故在裁判上法院得以職權減輕
      或免除之（最高法院八十五年台上字第一七五六判例意旨
      參照）。
    (二)按車輛行至無號誌之交岔路口，未劃分幹、支線或同為幹
      線道或支線道者，左方車應暫停讓右方車先行；又行經無
      號誌之交岔路口，應減速慢行，作隨時停車之準備。道路
      交通安全規則第102條第1項第2款、第93條第1項第3款分
      別定有明文。本件依卷附之道路交通事故現場圖及現場照
      片所示（附臺灣臺中地方法院檢察署九十三年度偵字第一
      二一三一號偵查卷），可知事故現場係一市區道路○○○
      路口，原告乙○○所行駛之國泰路與被告所行駛之國強街
      並無支線道與幹線道之分，而依兩車行駛路徑，原告乙○
      ○係左方車，被告係右方車，則依上開道路交通安全規定
      ，原告乙○○本應暫停讓被告之右方車先行。原告乙○○
      雖聲稱其當時已經超過路口中心線三分之二，才被被告超
      速撞到云云。然依道路交通事故現場圖所示，本件車禍撞
      擊點及刮地痕係在交岔路口中心處，非如原告乙○○所稱
      其已過路口中心線三分之二始被撞擊；而就被告駕車之速
      度部分，被告自始即否認有超速行為，而現場除刮地痕外
      ，並無煞車痕以供判斷被告行車時速，故原告空言主張被
      告超速云云，尚無足取。故本件被告雖有駕車未減速慢行
      ，作隨時停車之準備之過失，然原告乙○○駕車未暫停讓
      右方車先行，實同為肇事之原因，本件應認被告乙○○就
      本件事故之發生與有過失。
    (三)本件車禍之發生，原告乙○○與被告二人均有過失乙節，
      業如前述，本院審酌兩造之過失程度，認原告與被告之過
      失比例為六比四，爰依上開規定，減輕被告應給付原告之
      賠償金額十分六，即被告應對原告之損害額負十之四之賠
      償責任。
  二、按民法第184條第1項前段規定：「因故意或過失，不法侵
      害他人之權利者，負損害賠償責任」，同法第193條第1項
      規定：「不法侵害他人之身體或健康者，對於被害人因此
      喪失或減少勞動能力或增加生活上之需要時，應負損害賠
      償責任。」第195條第1項規定：「不法侵害他人之身體、
      健康、名譽、自由、信用、隱私、貞操，或不法侵害其他
      人格法益而情節重大者，被害人雖非財產上之損害，亦得
      請求賠償相當之金額。其名譽被侵害者，並得請求回復名
      譽之適當處分。」本件原告本諸上開侵權行為損害賠償之
      規定，自得請求被告賠償其損害。茲就原告所得主張之金
      額，說明如下：
    (一)原告乙○○部分：
      1.醫療費用：原告就本件車禍事故，支出之醫療費用金額
        五萬八千一百零九元，被告並不爭執，原告請求被告賠
        償該金額，自有理由。
      2.看護費：原告因本件車禍支出六萬八千二百元之看護費
        ，被告並不爭執，就此項支出，原告之請求，自屬有據
        。
      3.增加生活上需要三千五百元，被告亦不爭執，原告請求
        為有理由。
      4.勞動能力減損部分：
        (1)原告乙○○主張其所受傷害，依勞工保險殘廢給付標
          準之等級，係第八八項之「一上肢遺存顯著運動障害
          者」，殘廢等級為第七級，喪失勞動能之等級為百分
          之六九‧二一。本件車禍之發生原告已滿五十三歲又
          八月，計算至六十歲，尚有六年四月（即七十六個月
          ）之勞動能力減損，以勞工之基本工資每月一萬五千
          八百四十元計算，並依霍夫曼現價表扣除中間利息，
          原告得一次請求被告給付之勞動能力減損金額為七十
          二萬二千五百零四元（15840x65.00000000x69.21%
          =722504元，元以下四捨五入）。
        (2)本件被告則就原告勞動能力減損之比例有所爭執，於
          審理中，兩造協議同意以向中國醫藥大學附設醫院之
          函詢結果為準，而經本院函詢後，該院以九十四年四
          月二十一日院歷字第0940401476號函覆稱，原告陳仁
          忠所受傷害應屬勞工保險殘廢給付標表第90項之傷害
          ，則依兩造協商結果，本件原告乙○○之殘廢等級應
          以第十一級計算，其減損比例應為為百分之三八‧四
          五，則依霍夫曼現價表扣除中間利息，原告得一次請
          求被告給付之勞動能力減損金額為四十二萬五千七百
          五十三元（15840x65.00000000x38.45% =425753元，
          元以下四捨五入）。
      5.精神慰撫金：
        原告乙○○係高中畢業，目前開設泡沫紅茶店，名下無
        財產及負債，因本件車禍受有頸椎第五至第六節椎間盤
        突出症併神精壓迫，及腕舟狀骨折等傷害，所受傷害非
        輕，精神上自受有相當之痛苦；又被告被告係高中畢業
        ，現在藥房上班，名下無特別財產，本院審酌兩造之經
        濟能力、身分、地位等一切情狀，認原告之非財產上賠
        償請求以三十萬元為適當。
      6.綜上所述，本件原告乙○○依侵權行為之規定得主張損
        害賠償之金額合計為八十五萬五千五百六十二元（
        58109+68200+3500+425753+300000=855562元）。而依
        過失比例分配後，原告乙○○得向被告請求之損害金額
        為三十四萬二千二百二十五元（855562x0.4=342225元
        ，元以下四捨五入）。
      7.按強制汽車責任保險法第三十條規定：「保險人依本法
        規定給付之保險金，視為加害人或被保險人損害賠償金
        額之一部分；加害人或被保險人受賠償請求時，得扣除
        之。」本件就原告乙○○自汽車強制責任保險已領取之
        殘廢給付二十八萬六千二百五十四元部分，兩造同意予
        以扣除。則本件原告乙○○尚得向被告請求之金額為五
        萬五千九百七十一元（000000-000000=55971元）。
    (二)原告丙○○部分：
      1.原告丙○○機車車損之損害金額為一萬七千一百五十元
        ，被告並不爭執，則原告丙○○請求被告給付該金額，
        自屬有據。
      2.而依過失比例分配後，原告乙○○得向被告請求之損害
        金額為六千八百六十元（17150x0.4=6860元）。
  三、從而，原告本於侵權行為之法律關係，起訴請求被告給付
      原告乙○○五萬五千九百七十一元，給付原告丙○○六千
      八百六十元，及均自九十三年十月二十二日（附帶民事起
      訴狀繕本送達翌日，本件起訴狀係九十三年十月十一日寄
      存送達，依法該送達於九十三年十月二十一日生效）起至
      清償日止，按週年利率百分之五計算之利息，為理由，應
      予准許，其逾此部分之請求，為無理由，應予駁回。
  四、本件係所命給付金額，未逾五十萬元之判決，爰依職權宣
      告假執行，並依被告之聲請酌定相當擔保金額，宣告免為
      假執行。至原告敗訴部分，及假執行聲請即失所附麗，應
      併予駁回。
陸、據上論結，本件原告之訴為一部有理由，一部無理由，依民
    事訴訟法第第七十九條、第三百八十九條第一項第五款、第
    三百九十二條，判決如主文。
中　　華　　民　　國　　94　　年　　 6　　月　　15　　日
                  民事第三庭    法  官  李悌愷
正本係照原本作成。
如對本判決上訴，須於判決送達後20日內向本院提出上訴狀。
中　　華　　民　　國　　94　　年　　 6　　月　　15　　日
                                書記官
